【裁判字號】    98,事聲更,1
【裁判日期】    981119
【裁判案由】    聲明異議
【裁判全文】
臺灣板橋地方法院民事裁定             98年度事聲更字第1號
異  議  人  甲○○
上列當事人因債權人國泰世華商業銀行股份有限公司與債務人王
景玄間拍賣抵押物強制執行事件，異議人對於民國98年4 月29日
本院民事執行處司法事務官所為97年度執字第10337 號裁定提出
異議，本院更為裁定如下：
    主  文
原裁定廢棄。
本院九十七年度執字第一○三三七號拍賣抵押物強制執行事件，
於中華民國九十八年三月十八日以板院輔97執壽字第10337 號執
行命令所為除去異議人甲○○及第三人張元豪與債務人王景玄間
就如附表所示不動產之租賃關係之執行處分，應予撤銷。
    理  由
一、按強制執行事件，由法官或司法事務官命書記官督同執達員
    辦理之。本法所規定由法官辦理之事項，除拘提、管收外，
    均得由司法事務官辦理之。強制執行法第3 條及法院組織法
    第17條之2 第1 項第2 款分別定有明文。又當事人或利害關
    係人，對於執行法院強制執行之命令，或對於執行法官、書
    記官、執達員實施強制執行之方法，強制執行時應遵守之程
    序，或其他侵害利益之情事，得於強制執行程序終結前，為
    聲請或聲明異議；前項聲請或聲明異議，由執行法院裁定之
    ，亦為強制執行法第12條第1 項、第2 項所明定。故司法事
    務官於強制執行程序中就當事人或利害關係人依第12條所為
    之聲請或聲明異議，自得立於執行法院之地位先為准駁之裁
    定（處分）。次按司法事務官處理事件所為之處分，與法院
    所為者有同一之效力。當事人對於司法事務官處理事件所為
    之終局處分，得於處分送達後10日之不變期間內，以書狀向
    司法事務官提出異議。司法事務官認前項異議有理由時，應
    另為適當之處分；認異議為無理由者，應送請法院裁定之。
    法院認第一項之異議為有理由時，應為適當之裁定；認異議
    為無理由者，應以裁定駁回之。民事訴訟法第240 之3 條及
    第240 之4 條亦分別定有明文。本件異議人原係對於本院民
    事執行處司法事務官所為之除租處分聲明異議，經司法事務
    官就該聲明異議為裁定（即依強制執行法第12條第2 項規定
    所為之裁定，裁定結果為駁回其異議），異議人對該裁定不
    服而提出異議，司法事務官認其異議無理由而送請本院為裁
    定，經核與上開條文規定及意旨相符，先予敘明。
二、本件異議意旨略以：異議人於民國96年即承租債務人所有門
    牌號碼臺北縣板橋市○○路○ 段1 號18樓之20，並非假租約
    ，而買賣不破租賃，債權人國泰世華商業銀行股份有限公司
    （下稱國泰世華商銀）應證明異議人之租約對其抵押權之價
    金有所影響，依其了解，上開房屋之大樓於97年曾發生跳樓
    事件，有登入凶宅網，又目前市場並不理想，有無租賃並非
    影響房屋價值之直接因素，有租賃契約對部分投資客反具投
    資價值，為此提起抗告等語。
三、按不動產所有人設定抵押權後，於同一不動產上，得設定地
    上權或其他以使用收益為目的之物權，或成立租賃關係。但
    其抵押權不因此而受影響；前項情形，抵押權人實行抵押權
    受有影響者，法院得除去該權利或終止該租賃關係後拍賣之
    。又不動產所有人設定抵押權後，於同一不動產上設定地上
    權或其他權利或出租於第三人，因而價值減少，致其抵押權
    所擔保之債權不能受滿足之清償者，執行法院得依聲請或依
    職權除去後拍賣之（民法第866 條第1 項、第2 項及司法院
    院字第1446號解釋意旨）。是執行法院依聲請或職權除去租
    賃權，依無租賃狀態強制執行，必須抵押人於抵押權設定後
    ，與第三人訂立之租約影響抵押權所擔保債權之受償，始得
    為之；若該租賃契約之存在，尚未因此影響抵押債權之受償
    ，執行法院即不得依聲請或職權除去租賃關係。
四、經查，本件執行債務人王景玄於91年4 月30日將執行標的即
    上開土地及系爭房屋設定登記本金最高限額新台幣（下同）
    6,780,000 元之抵押權予執行債權人國泰世華商銀之事實，
    有他項權利證明書、抵押權設定契約書、土地暨建物登記謄
    本附於執行卷可憑。而債務人王景玄於設定前揭抵押權後，
    嗣於96年1 月1 日將上開系爭房屋出租予異議人甲○○及第
    三人張元豪，租期自96年1 月1 日起至99年12月31日止，亦
    有該租賃契約書、債務人王景玄提出之陳報狀附於執行卷可
    稽。茲上開土地及系爭房屋經執行法院於97年9 月8 日合併
    以10,900,000元為第1 次拍賣底價、於同年10月20日以8,72
    0,000 元為第2 次拍賣底價、於同年12月8 日以6,990,000
    元為第3 次拍賣底價，屆期均無人應買，執行法院再以合併
    底價6,990,000 元，於97年12月9 日公告，自97 年12 月19
    日起願買受者於3 個月內應買，亦無人聲請買受，債權人國
    泰世華商銀則於上開3 個月期限內，聲請減價拍賣，經執行
    法院再以底價減20% 為條件，定期為第4 次拍賣，第4 次拍
    賣底價合併定為5,600,000 元（現停拍中）。惟本件抵押債
    權依債權人國泰世華商銀主張有本金4,101,738 元，及自96
    年9 月6 日起算之利息暨自96年10月7 日起算之違約金尚未
    清償，而依債權人國泰世華商銀所提附於執行卷內之貸款契
    約，利息以年利率6.5%計算，違約金計算則自逾期之日起，
    逾期在6 個月以內部分，按約定利率10% ，逾期超過6 個月
    部分，按約定利率20% 計算。如利息算至98年9 月5 日止，
    利息為533,226 元（計算式：4, 101,738元6.5%2 年＝
    533,226 元，元以下四捨五入）；如違約金算至98年10月6
    日止，違約金則為93,315元【計算式：（4,101,738 元
    6.5%10% 6/12）＋｛4,101,73 8元6.5%20% （1
    ＋6/12）｝＝93,315元，元以下四捨五入】，因此如抵押債
    權本金加利息及違約金為4,728,279 元【計算式：4,101,73
    8 ＋533,226 ＋93,315＝4,728,279 元】，則上開土地及系
    爭房屋特別變賣之價格6,990,000 元扣除應優先於抵押債權
    受償之強制執行費用32,814元、房屋稅93,414元（見本院97
    年度執字第10337 號參與分配卷）後，其價格較諸上開債權
    人國泰世華商銀對於債務人王景玄之抵押債權4,728,279 元
    ，仍高出甚多，自難認上開租賃關係已影響抵押債權之滿足
    受償，依前揭說明，執行法院不得逕予除去上開租賃關係。
    是執行法院以98年3 月18日板院輔97執壽字第10337 號執行
    命令除去上開租賃關係，尚非允當。異議人對之聲明異議，
    即非無據。因此，本院民事執行處司法事務官裁定駁回異議
    人對除租處分之異議，於法不合，異議意旨指摘原裁定不當
    ，求予廢棄，非無理由。爰由本院將原裁定廢棄，改判如主
    文第2 項所示。
五、據上論結：本件異議為有理由，依強制執行法第30條之1 、
    民事訴訟法第240 條之4 第3 項前段，裁定如主文。
中    華    民    國    98    年    11    月    19    日
                  民事第一庭    法  官  黃信樺
以上正本係照原本作成
如對本裁定抗告須於裁定送達後10日內向本院提出抗告狀，並應
繳納抗告費新台幣1,000元整。
中    華    民    國    98    年    11    月    19    日
                                書記官  李佳靜


司法院資訊處製作；財團法人民間司法改革基金會備份。
